臺灣屏東地方法院刑事判決　　　　　　　　　　　　九十一年度易字第一二七五號
　　公　訴　人　臺灣屏東地方法院檢察署檢察官
　　被　　　告　丁○○
　　被　　　告　戊○○
右列被告等因違反區域計畫法案件，經檢察官提起公訴（九十一年度偵字第三○六一
號、第三○六二號、第三二四五號、第三四八九號、第五一九二號、第五七三一號）
，本院判決如左：
    主  文
丁○○共同連續違反非都市土地分區使用計畫管制使用土地之規定，不依限變更土地
使用恢復土地原狀，處有期徒刑玖月。
戊○○共同違反非都市土地分區使用計畫管制使用土地之規定，不依限變更土地使用
恢復土地原狀，處拘役伍拾日，如易科罰金以佰元折算壹日。
    事  實
一、丁○○明知丙○○所有（起訴書誤為甲○○所有）坐落屏東縣里港鄉○○○段第
六九之三地號土地；庚○○○所有坐落屏東縣里港鄉○○段一九八一之一地號土
    地；乙○○所有坐落屏東縣里港鄉○○○段第四七九地號土地；己○○所有坐落
    屏東縣里港鄉○○段第一六○之七地號土地（起訴書誤為一六○地號）；甲○○
    所有坐落屏東縣里港鄉○○○段第六八之七地號土地，均經屏東縣政府依區域計
    畫法第十五條規定編定為一般農業區農牧用地，不得供作農牧使用以外之用途，
    為管制使用之土地，竟以供作漁塭使用之名義，分別向上述土地所有人承租土地
    後，基於違反區域計畫法之概括犯意，連續於下列時間擅自挖採土地內之砂石外
    運，變更地形地貌，未依規定供作農牧使用，違反區域計畫法第十五條之規定：
（一）於九十一年一月一日向丙○○承租坐落屏東縣里港鄉○○○段第六九之三地號
      土地後，雇工在該土地上挖採砂石，經屏東縣政府派員查知上情，於同年二月
      二十一日以九十一屏府地用區字第○○○○五二號處分書，科處罰鍰新台幣（
      下同）十五萬元，並限令丁○○應於同年二月二十二日以前恢復土地原狀供農
      牧使用，丁○○收受該處分書後，不予置理，迄屏東縣警察局國土保持專案小
      組於九十一年八月十九日前往查看時，現場仍留有坑洞長約七十公尺（起訴書
      誤為七十八公尺）、寬約三十五公尺、深約六公尺，並未恢復土地原狀。
（二）於九十一年三月一日向蘇崑貴承租庚○○○坐落屏東縣里港鄉○○段一九八一
      之一地號土地後，雇工在該土地上挖採砂石，經屏東縣政府盜（濫）採砂石聯
      合稽查小組於九十一年四月十八日勘查發現現場遺留坑洞長約七十公尺、寬約
      三十公尺、深約十公尺而查知上情，屏東縣政府於同日以九十一屏府地用區字
      第0000000號處分書，科處罰鍰三十萬元，並限令丁○○應於同年四月
      十九日以前恢復土地原狀供農牧使用，丁○○收受該處分書後，不予置理，迄
      屏東縣政府環安小組於九十一年五月十日前往查看時，現場仍遺留坑洞長約七
      十公尺、寬約三十公尺、深約十公尺，並未恢復土地原狀。
（三）於九十年六月五日向乙○○及黃安仕（起訴書漏載黃安仕）承租乙○○所有坐
      落屏東縣里港鄉○○○段第四七九地號土地後，雇工在該土地上挖採砂石，經
      屏東縣政府盜（濫）採砂石聯合稽查小組於九十一年四月二十三日勘查發現現
      場遺留坑洞長約八十公尺、寬約三十五公尺、深約七公尺而查知上情，屏東縣
      政府於同日以九十一屏府地用區字第○○○○一六三號處分書，科處罰鍰三十
      萬元，並限令丁○○應於同年四月二十四日以前恢復土地原狀供農牧使用，丁○○收受該處分書後，不予置理，迄屏東縣政府環保局於九十一年五月二十九
      日前往查看時，現場仍留有坑洞長約八十公尺、寬約三十五公尺、深約七公尺
      ，並未恢復土地原狀。
（四）於九十年六月二十五日（租期自同年七月一日起）向己○○承租坐落屏東縣里
      港鄉○○段第一六○之七地號土地後，雇請同具違反區域計畫法犯意聯絡之其
      子戊○○駕駛怪手，在該土地上挖採砂石，經屏東縣政府盜（濫）採砂石聯合
      稽查小組於九十一年四月二十五日勘查發現現場遺留坑洞長約二十五公尺、寬
      約十五公尺、深約二點五公尺而查知上情，屏東縣政府於同日以九十一屏府地
      用區字第○○○一一五號、第○○○一一六號處分書，科處丁○○、戊○○罰
      鍰各三十萬元，並限令丁○○、戊○○應於同年四月二十六日以前恢復土地原
      狀供農牧使用，丁○○、戊○○收受該處分書後，均不予置理，迄屏東縣政府
      環安小組於九十一年五月十日（起訴書誤為六月二十五日）前往查看時，現場
      所留坑洞擴大至長約四十五公尺、寬約十五公尺、深約四公尺，並未恢復土地
      原狀。
（五）於九十一年一月一日（起訴書誤為九十年五月十日）向甲○○承租坐落屏東縣
      里港鄉屏東縣里港鄉○○○段第六八之七地號土地後，雇工在該土地上挖採砂
      石，經屏東縣政府環安小組於九十一年四月十六日勘查發現現場遺留坑洞長約
      一百公尺、寬約二十五公尺、深約十公尺而查知上情，屏東縣政府乃於同年五
      月二日以九十一屏府地用區字第○○○一六四號處分書，科處罰鍰三十萬元，
      並限令丁○○應於同年五月三日以前恢復土地原狀供農牧使用，丁○○收受該
      處分書後，均不予置理，迄屏東縣政府環安小組於九十一年五月十日前往查看
      時，現場仍留有坑洞長約一百公尺、寬約二十五公尺、深約十公尺，並未恢復
      土地原狀。
二、案經屏東縣政府及屏東縣警察局移送臺灣屏東地方法院檢察署檢察官偵查起訴。
    理  由
一、上述事實，業經被告丁○○、戊○○於警、偵訊及本院審理時坦白承認，核與證
    人蘇崑貴、庚○○○、己○○、甲○○及乙○○證述之情節相符，並有屏東縣政
    府九十一屏府地用區字第○○○○五二號、第0000000號、第00000
    00號、第○○○一一五號、第○○○一一六號、第○○○一六四號等處分書各
    一紙、送達證書六紙、土地承租契約書五份、里港地政異動資料查詢單八紙、土
    地所有權狀四紙、現場勘查記錄五紙、會勘報告五紙、相片三十四幀等件附卷可
    資佐證，足見被告等之自白與事實相符，而可採信。本件事證明確，被告等犯行
    應可認定。
二、按區域計畫公告實施後，非都市土地，應由有關直轄市或縣（市）政府，按照非
    都市土地分區使用計畫，製定非都市土地使用分區圖，並編定各種使用地，報經
    上級主管機關核備後，實施管制。又違反上開之管制使用土地者，該管直轄市、
    縣（市）政府得限期令其變更使用或拆除其建築物恢復原狀，區域計畫法第十五
    條第一項前段、第二十一條第一項，定有明文。核被告丁○○、戊○○所為，係
    違反區域計畫法第二十一條、第十五條第一項之管制而使用土地，不依該管縣政
    府所令期限變更土地使用恢復土地原狀之規定，應依同法第二十二條處罰之。被
    告二人不依屏東縣政府於九十一同年四月二十五日以九十一屏府地用區字第○○○一一五號、第○○○一一六號處分書所令期限變更土地使用恢復土地原狀之犯
    行部分，有犯意之聯絡及行為之分擔，皆為共同正犯。被告丁○○先後多次違反
    區域計畫法第二十一條、第十五條第一項之管制而使用土地，不依該管縣政府所
    令期限變更土地使用恢復土地原狀之犯行，時間緊接，方法相同，觸犯構成要件
    相同之罪名，顯係基於概括犯意為之，依連續犯規定，論以一罪，並依法加重其
    刑。爰審酌被告等二人之犯罪動機與目的、因挖採砂石造成上述土地遺留坑洞廣
    大、上述土地均未回復原狀，業經被告丁○○坦承在卷、被告丁○○經屏東縣政
    府限令回復原狀多次，仍置之不理；被告戊○○僅係受僱及被告二人均坦認犯行
    ，態度尚可等一切情狀，各量處如主文所示之刑，被告戊○○部分，並諭知易科
    罰金之折算標準。
三、公訴人另以九十一年度偵字第六五八四、六七二六號移送併辦，認被告丁○○於
    九十一年十月二十一日起以養殖泰國蝦、魚類等名義向地主程同仁承租坐落屏東
    縣里港鄉○○段一九○六號土地，於同年十月二十八日及十一月三十日，二度在
    上址濫採砂石，為屏東縣警察局辦理國土保持專案小組人員查獲，嗣為屏東縣政
    府於查獲當日分別開立九十一屏府地用區字第○○○二二五號、九十一屏府地用
    區字第○○○二五四號，各科處罰鍰三十萬元，且分別限期於九十一年十月二十
    九日及同年十二月一日以前恢復原狀，然蔡丁誠非但未遵守上述規定，復於九十
    一年十二月二日上午八時起，再行挖取上址砂石銷售牟利，嗣於同日上午十時許
    ，為屏東縣警察局辦理國土保持專案小組人員當場查獲，並扣得堆土機二部、大
    貨車二輛、無線電一台等物，因認此部分與本件有連續犯之裁判上一罪關係。惟
    按刑法上連續犯所謂出於概括犯意，必須其多次犯罪行為，自始均在一個預定犯
    罪計劃內，出於主觀上始終同一犯意之進行，始足當之。若中途另有新犯意發生
    ，縱所犯為同一罪名，究非連續其初發之意思，即不能成立連續犯（最高法院七
    十年度台上字第六二九六號判例可資參照）。經查，被告丁○○雖坦白承認併辦
    部分之犯行，但此部分與本件時間相距將近五個月之久，其以挖採砂石銷售牟利
    之動機及目的與本件又顯不相同，雖先後所犯同一罪名，但難認併辦部分與本件
    自始均在一個預定犯罪計劃內，是公訴人移送併辦部分與本件即無連續犯之裁判
    上一罪關係，應退回檢察官另行處理，附此敘明。
據上論斷，應依刑事訴訟法第二百九十九條第一項前段，區域計畫法第二十二條，刑
法第十一條前段、第二十八條、第五十六條、第四十一條第一項，罰金罰鍰提高標準
條例第二條，判決如主文。
中      華      民      國      九十一    年    十二    月    三十一    日
                                      臺灣屏東地方法院刑事第二庭
                                          法  官  林昌義
右正本證明與原本無異。
如不服本判決應於收受本判決後送達後十日內向本院提出上訴書狀，其未敘述上訴理
由者，並得於提起上訴後十日內向本院補提理由書狀（均須按他造當事人之人數附繕
本 ）「切勿逕送上級法院」
                                          書記官   于耀文
中      華      民      國      九十一    年    十二    月    三十一    日
附錄本判決論罪之法條
區域計畫法第二十二條：
違反前條規定不依限變更土地使用或拆除建築物恢復土地原狀者，除依行政執行法辦
理外，並得處六個月以下有期徒刑或拘役。
區域計畫法第二十一條：
違反第十五條第一項之管制使用土地者，由該管直轄市、縣 (市)政府處新台幣六萬
元以上三十萬元以下罰鍰，並得限期令其變更使用、停止使用或拆除其地上物恢復原
狀。
前項情形經限期變更使用、停止使用或拆除地上物恢復原狀而不遵從者，得按次處罰
，並停止供水、供電、封閉、強制拆除或採取其他恢復原狀之措施，其費用由土地或
地上物所有人、使用人或管理人負擔。
前二項罰鍰，經限期繳納逾期不繳納者，移送法院強制執行。
